臺灣新竹地方法院民事裁定  
110年度消債清字第15號
聲  請  人  
即 債務 人  洪麗雲  


代  理  人  李麗君律師(法扶)
相  對  人  
即 債權 人  台北富邦商業銀行股份有限公司


法定代理人  陳聖德  
相  對  人  
即 債權 人  國泰世華商業銀行股份有限公司

法定代理人  郭明鑑  
相  對  人  
即 債權 人  臺灣中小企業銀行股份有限公司

法定代理人  黃博怡  
相  對  人  
即 債權 人  滙豐(台灣)商業銀行股份有限公司


法定代理人  麥康裕  
相  對  人  
即 債權 人  陽信商業銀行股份有限公司

法定代理人  陳勝宏  
相  對  人  
即 債權 人  聯邦商業銀行股份有限公司


法定代理人  李憲章  
相  對  人  
即 債權 人  遠東國際商業銀行股份有限公司


法定代理人  侯金英  
相  對  人  
即 債權 人  元大商業銀行股份有限公司

法定代理人  翁健    
相  對  人  
即 債權 人  台新國際商業銀行股份有限公司


法定代理人  吳東亮  
相  對  人  
即 債權 人  中國信託商業銀行股份有限公司


法定代理人  利明献  
上列當事人因消費者債務清理條例聲請清算事件，本院裁定如下
： 
    主  文
聲請人洪麗雲自中華民國一一○年六月二十一日十一時起開始清
算程序。
命司法事務官進行清算程序。
    理  由
一、按協商或調解成立者，債務人不得聲請更生或清算。但因不
    可歸責於己之事由，致履行有困難者，不在此限；本條例施
    行前，債務人依金融主管機關協調成立之中華民國銀行公會
    會員，辦理消費金融案件無擔保債務協商機制與金融機構成
    立之協商，準用前2 項之規定；次按，債務人不能清償債務
    或有不能清償之虞者，得依本條例所定更生或清算程序，清
    理其債務，消費者債務清理條例（下稱消債條例）第151條
    第7 項、第9 項、第3 條分別定有明文。又前開法律規定之
    「但因不可歸責於己之事由，致履行有困難者，不在此限」
    ，其立法意旨係基於債務清償方案成立後，應由債務人誠實
    遵守信用履行協商還款條件，惟於例外情形下發生情事變更
    ，在清償期間收入或收益不如預期，致該方案履行困難甚或
    履行不能，因不可歸責於己之事由，則仍能聲請更生或清算
    。次按法院開始清算程序之裁定，應載明其年、月、日、時
    ，並即時發生效力；法院裁定開始更生或清算程序後，得命
    司法事務官進行更生或清算程序，必要時，得選任律師、會
    計師或其他適當之自然人或法人一人為監督人或管理人，亦
    為消債條例第83條第1項、第16條第1項所明定。
二、聲請意旨略以：
    聲請人前因有不能清償債務之情事，而積欠債務總額新臺幣
    （下同）共538,993元，聲請人曾與金融機構銀行公會協商
    ，於民國97年11月27日與最大債權銀行台新國際商業銀行股
    份有限公司(下稱台新銀行)成立協商，雙方以每月清償10,2
    15元達成協議；又因原協議條件還款有困難，聲請人於102
    年7月19日提出申請變更還款條件方案，並經該公司審核通
    過，自102年8月起變更為每月償還3,929元之協議，聲請人
    係因之前擔任保母之收入以負擔協商還款，惟聲請人因失業
    致無工作收入而毀諾。為此，爰依消債條例請求裁定准許清
    算等語。
三、經查：
㈠、聲請人提出本件清算聲請前，於97年11月27日曾與最大債權
    銀行台新銀行成立協商，每月清償10,215元，已履行多期，
    後因還款困難，而於102年7月19日申請變更還款條件，並經
    台新銀行審核通過，自102年8月起變更為每月清償3,929元
    ，聲請人以幫親戚帶小孩擔任保母之收入還款，均按時還款
    ，惟因該小孩屆至學齡而無須保母照顧，聲請人因此失業，
    致無工作收入，不得已而協商毀諾，最後1次還款日為109年
    4月13日等情，業據聲請人陳述及本院電詢台新銀行承辦人
    陳述在卷，並有財團法人金融聯合徵信中心當事人綜合信用
    報告債務清理條例前置協商專用債權人清冊、當事人綜合信
    用報告、債務協商/前置協商機制變更還款條件方案增補約
    據、本院公務電話紀錄表等在卷為證（本院卷第31-44、136
    、152-154頁）。從而，聲請人既曾與銀行債權人進行前置
    協商成立，復因不可歸責於己之事由致履行顯有重大困難而
    毀諾，其聲請人所為本件清算聲請可否准許，本院即應綜衡
    聲請人之全部收支、信用、財產及勞力（技術）、年齡等狀
    況，審究其現況是否有不能清償債務或有不能清償之虞之情
    事而定。
㈡、聲請人名下除有現金存款9,659元及4筆現存個人保單外，別
    無其他財產，此有聲請人自陳及本院依職權調閱聲請人稅務
    電子閘門財產所得調件明細表、聲請人之法務部—高額壽險
    資訊連結作業表在卷為證（本院卷第17、124-130頁），是
    聲請人名下尚有可充清算財團分配之財產，先予敘明。又聲
    請人現年70歲，每月領有老人年金4,678元、國民年金3,000
    元及聲請人之子每月給予聲請人之扶養費7,000元，合計14,
    678元，此有財產及收入狀況說明書、身分證影本、戶籍謄
    本、收入切結書、110年5月14日陳報狀、郵政存簿儲金簿封
    面及交易明細資料影本在卷可佐（見本卷第17-18、45-49、
    53、77-97頁），則本院暫以聲請人前開每月收入14,678元
    ，作為計算債務人目前償債能力之依據；而聲請人每月必要
    支出部分為：膳食費9,000元、房屋租金7,000元、水電瓦斯
    費400元、健保費820元、電信費500元、交通費300元、醫療
    費用150元、雜項支出1,000元，總計：19,170元，並提出財
    產及收入狀況說明書、水費、電費、電信費單據、新竹馬偕
    紀念醫院診斷證明書、醫療費用收據、房屋租賃契約書、膳
    食費支出收據，另有本院公務電話紀錄表在卷可佐(本院卷
    第17-18、51、55-58、98-100、140-152頁)，然查，就聲請
    人所主張每月生活開銷之總額，仍不得高於衛生福利部所公
    布之110年度每人每月必要生活費用之標準15,946元（本院
    卷第134頁），則本件聲請人每月必要生活費用為15,946元
    ，洵堪認定。
㈢、綜上，聲請人主張其無法清償債務，以其每月收入14,678元
    ，扣除每月必要生活費用15,946元後，顯已入不敷出而無多
    餘金額可供還款，是本院審酌聲請人之收入財產、年齡、勞
    力及生活費用支出等狀況，且患有疾病，有新竹馬偕紀念醫
    院診斷證明書在卷可佐(本院卷第51頁)，堪認聲請人已有不
    能清償債務之情事，而有藉助清算制度調整其與債權人間之
    權利義務關係而重建其經濟生活之必要。
四、綜上所述，本件聲請人為一般消費者，依其收入及財產狀況
    ，確有不能清償債務之情事，且未經法院裁定開始更生程序
    或許可和解或宣告破產，本院審酌聲請人每月收入扣除支出
    已無餘額，其名下尚有存款9,659元，業如前述，可充清算
    財團，應有清算實益。此外，聲請人復查無消債條例第6條
    第3項、第8條或第82條第2項所定應駁回清算聲請之事由存
    在，則聲請人聲請清算，核屬有據，自應准許，並依首揭規
    定命司法事務官進行本件清算程序。
五、爰裁定如主文。
中　　華　　民　　國　　110 　年　　6 　　月　　21　　日
                  民事第二庭    法  官  陳麗芬
以上正本係照原本作成。
本件不得抗告。
中　　華　　民　　國　　110 　年　　6 　　月　　21　　日
                                書記官  曾煜智